【裁判字號】    99,交抗,1970
【裁判日期】    991028
【裁判案由】    違反道路交通管理處罰條例
【裁判全文】
臺灣高等法院交通事件裁定            99年度交抗字第1970號
抗  告  人
即受處分人  甲○○
上列抗告人即受處分人因違反道路交通管理處罰條例案件，不服
臺灣臺北地方法院，中華民國99年9月17日所為裁定（99年度交
聲字第1443號），提起抗告，本院裁定如下：
    主  文
抗告駁回。
    理  由
一、原裁定意旨略以：本件抗告人即受處分人甲○○（下稱抗告
    人）於民國（下同）98年12月8日13時20分許，駕駛車牌號
    碼DE-8999號自用小客車，行經國道1號公路南向35.2公里（
    舉發違反道路交通管理事件通知單上違規地點欄誤載為國道
    1號35.4K南向）處，於進入泰山收費站前劃有雙白實線而不
    得變換車道之路段，未依規定跨線橫向變換車道（由15車道
    變換至16車道），為內政部警政署國道公路警察局第一警察
    隊警員徐鴻興依法攔停稽查告知之情，業據證人即舉發警員
    徐鴻興到庭結證稱：「當時我站在收現金的16車道，看到抗
    告人在距泰山收費站約15公尺處（已經接近槽化線），從原
    先駕駛的回數票車道（15車道）變換到收現金的16車道，所
    以我可以很清楚看到抗告人有跨越雙白線的違規事實，等抗
    告人繳費後才將他攔停，抗告人表示他回數票用完了，在趕
    時間，他並無違規」等語（見原審卷第19至20頁），並有舉
    發違反道路交通管理事件通知單通知聯、移送聯、裁決書、
    內政部警政署國道公路警察局第一警察隊99年8月20日公警
    一交字第0990172420號函、99年2月1日公警一交字第
    0980174547號函各1份在卷可憑。再者抗告人於上揭時、地
    接近泰山收費站前，因發現回數票用完，「乃於收費站前約
    20公尺前變換車道」之情，業據抗告人自承在卷，有抗告人
    聲明異議狀所檢附之證四即其向國道公路警察局陳訴書影本
    1份在卷可考，並參以證人徐鴻興當庭所提出之現場照片2幀
    及道路交通事故現場圖1份所示，泰山收費站北上劃設之槽
    化線長約15公尺，後接續劃設有長約50公尺之雙白實線長，
    是以，證人具結證述抗告人約距收費站15公尺處跨越雙白實
    線之違規事實，並非虛妄。從而，抗告人於進入收費站前違
    規跨越禁止變換車道線變換車道之事實，至為明確。原處分
    機關依道路交通管理處罰條例第33條第1項第13款、第63條
    第1項第1款及違反道路交通管理事件統一裁罰基準及處理細
    則規定，裁處抗告人罰鍰新台幣（下同）4,500元，並記違
    規點數1點，經核並無違誤，裁處亦屬妥適，本件異議為無
    理由，應予駁回等語。
二、抗告意旨略以：舉發員警即證人徐鴻興證稱抗告人違規地點
    是在國道1號南下方向，在泰山收費站之前的數10公尺處，
    而泰山收費站的位置為35.3公里處，而舉發單上之記錄係
    35.4公里處，顯然有前後矛盾云云。
三、經查：
（一）按禁制標線者，用以表示道路上之遵行、禁止、限制等特
      殊規定，告示車輛駕駛人及行人嚴格遵守，而雙白實線設
      於路中，用以分隔同向車道，並禁止變換車道，槽化線則
      係劃設於交岔路口、立體交岔之匝道口或其他特殊地點，
      用以引導車輛駕駛人循指示之路線行駛，並禁止跨越，分
      別為道路交通標誌標線號誌設置規則第148條第2款、第
      149條第1項第1款第6目、第164條第3款第1目、第171條第
      1項所明文規定。次按汽車行駛於高速公路、快速公路或
      設站管制之道路，不遵使用限制、禁止、行車管制及管理
      事項之管制規則而有未依標誌、標線、號誌指示行車者，
      處汽車駕駛人新臺幣3,000元以上6,000元以下罰鍰，有前
      開情形者，記違規點數1點，道路交通管理處罰條例第33
      條第1項第13款、第63條第1項第1款分別定有明文。另按
      當場舉發違反道路交通管理事件，應填製舉發違反道路交
      通管理事件通知單，被查獲之駕駛人或行為人於通知單填
      記後拒絕簽章者，並記明其事由，視為已收受，違反道路
      交通管理事件統一裁罰基準及處理細則第11條第1項第1款
      亦有明文規定。
（二）查抗告人就其於98年12月8日13時20分許，駕駛車牌號碼
      DE-8999號自用小客車，行經國道1號公路南向在泰山收
      費站前約20公尺處，因回數票用罄，即由回數票車道轉換
      至現金繳費車道等事實坦承不諱（見原審卷第5頁），核
      與證人即舉發警員徐鴻興於原審證述之情節大致相符，是
      抗告人之自白堪信為真實。又該路段為劃有雙白實線而不
      得變換車道之路段，並有抗告人之聲明異議狀及其證物、
      內政部警政署國道公路警察局公警局交字第Z00000000號
      舉發違反道路交通管理事件通知單影本、臺北市交通事件
      裁決所北市裁催字第裁22-Z00000000 號裁決書影本、臺
      北市交通事件裁決所送達證書影本、臺北市交通事件裁決
      所99年8月12日北市裁申字第09938965500號函（稿）、內
      政部警政署國道公路警察局第一警察隊99年8月20日公警
      一交字第0990172420號函、99年2月1日公警一交字第
      0980174547號函等在卷可稽，核與事實相符，是抗告人在
      雙白實線變換車道之違規行為至堪認定。
（三）次按聲明異議案件之處理，除準用刑事訴訟法有關規定外
      ，依道路交通案件處理辦法之規定處理之；交通法庭就聲
      明異議之案件，必要時，得訊問受處分人及其他關係人，
      並得傳喚證人，命行鑑定，實施勘驗，亦為該辦法第4條
      第1項及第16條所明定。又員警舉發交通違規案件，並不
      以舉發照片為唯一證明方法（道路交通管理處罰條例第7
      條、第7條之1、第7條之2規定參照）。是依現行法律規定
      ，法院處理交通事件，固不限於科學儀器所採證據，惟仍
      須就事件所涉相關證據資料，包括供述及非供述證據，依
      據證據法則，憑以認定行為人交通違規行為之有無。此乃
      因交通違規事件之行為態樣甚夥，復多有瞬間即逝的特性
      ，客觀上實無法於交通違規之同時，得以全部即時利用科
      學儀器，取得違規之證據資料；縱使以科學儀器採證之非
      但所費不貲，亦有實際之困難。且警員舉發交通違規，係
      依道路交通管理處罰條例規定之職權行使，有立法機關之
      授權，依本條例之規定，關於立即性之舉發違規，多依警
      員之認知、判斷已足，並無必須另有其他積極佐證：如其
      他目擊證人或必須拍攝照片等，始構成處分要件之規定，
      此係因執行職務之公務員，通常多具有一定之考選資格與
      專業訓練，且其執法之對象係不特定之大眾，故其立場經
      立法機關推定，應具有客觀、公正與公平之特質，而無故
      意偏頗之虞。惟若以親眼見聞當事人違規行為之舉發員警
      為主要之證據資料，法院仍宜令其以證人之身分具結後為
      證述以為證據方法，始為妥適。查本件原審已審酌個案之
      具體情狀，並依法定證據法則之方式進行必要之調查，傳
      訊證人即舉發本件違規之內政部警政署國道公路警察局泰
      山分隊員警徐鴻興於原審調查時，並具結後就當日所在之
      地點、時間、所見抗告人駕車情形、違規狀況、與抗告人
      對話內容等過程詳為證述，且證人即員警徐鴻興係取締交
      通違規之公務員，其為達維護交通秩序、安全之行政目的
      而依法執行公權力，與抗告人素不相識，衡情當無甘冒須
      負擔刑事責任之風險，故意誣指抗告人違規之必要；又
      本件違規跨越雙白實線變換車道之行為，性質上具稍縱即
      逝且無可回復之特性，而道路交通管理處罰條例或相關法
      規並未規定要求執行交通勤務員警於舉發交通違規案件時
      ，應以錄音、錄影或其他方式蒐證為之，則於舉發機關雖
      無法提供更多相關之書證、物證時，以舉發員警於司法審
      查之訴訟程序上立於證人之地位而證述其當時親身目擊及
      見聞之交通違規行為經過，亦屬於法定證據方法之一之人
      證證述，法院於衡量審酌其證詞之證明力高低後，採其證
      言作為認定判斷之基礎，自非法所不許。是抗告人泛稱證
      人證述不可採云云，即無理由。
（四）另，抗告人以舉發違反道路交通管理事件通知單之違規地
      點記載有誤，而認證人證述不可採云云，惟查國道1號公
      路路旁公里數之計算，係由北自基隆端向南至高雄端以累
      計方式計算，而泰山收費站所在位置係位於35.3公里處，
      本件抗告人違規地點係在南向車道，於泰山收費站前約20
      公尺處，是抗告人違規地點應係在35.2公里處（35.3公里
      -泰山收費站本身建築長度-20公尺≒35.2公里），而上開
      舉發違反道路交通管理事件通知單之違規地點欄雖誤載為
      「國道1號35.4K南向」，然此處之誤載無礙於本院就抗告
      人上開違規事實之認定，依法更正即可，附予敘明。
（五）綜上所述，抗告人抗告意旨所陳各節，均無理由，其仍執
      陳詞否認其有違規行為，並無可採。
四、綜上，抗告人交通違規行為明確，原審因以原處分機關依道
    路交通管理處罰條例第33條第1項第13款、第63條第1項第1
    款（原裁決書漏引第1款）及違反道路交通管理事件統一裁
    罰基準及處理細則第41條、第43條、第44條及第67條規定，
    裁處抗告人罰鍰4,500元，並記違規點數1點，於法有據，而
    駁回抗告人於原審之異議。核其認事用法，均無違誤。抗告
    意旨猶執陳詞，否認違規，任意指摘原裁定不當，求予撤銷
    改判，為無理由，其抗告應予駁回。
據上論結，應依道路交通案件處理辦法第26條，刑事訴訟法第
412條，裁定如主文。
中    華    民    國    99    年    10    月    28    日
                  刑事第二十庭審判長法  官  楊貴雄
                                    法  官  周明鴻
                                    法  官  林銓正
以上正本證明與原本無異。
不得再抗告。
                                    書記官  張淨卿
中    華    民    國    99    年    11    月    2     日

司法院資訊處製作；財團法人民間司法改革基金會備份。
